臺灣高雄地方法院刑事判決　　　　　　　 96年度易字第332號
公　訴　人　臺灣高雄地方法院檢察署檢察官
被　　　告　戊○○
上列被告因賭博案件，經檢察官提起公訴（95年度偵字第25521
號），本院判決如下：
    主  文
戊○○幫助在公眾得出入之場所賭博財物，處罰金新台幣貳仟元
，如易服勞役，以新台幣壹仟元折算壹日。扣案之賭具四色牌貳
付及骰子陸拾貳顆，均沒收。
    事  實
一、戊○○基於幫助賭博之犯意，於民國95年9 月23日晚上7 時
    許，在其住處即高雄縣大社鄉○○村○○路54巷6 號之公共
    得出入場所，提供其所有之四色牌及骰子予其妻乙○○及己○○○、丁○○、甲○○（均經本院判處罰金新台幣3,000
    元）等人在上揭時、地賭博財物，嗣於同日晚上8 時許，為
    警持搜索票執行搜索查獲，並當場扣得已開封之四色牌2 付
    、骰子62顆，及於地上扣得賭資現金新臺幣（下同）200 元
    、於甲○○及己○○○之胸罩內分別扣得賭資現金2,000 元
    及1, 500元，始查知上情。
二、案經高雄縣政府警察局仁武分局報請臺灣高雄地方法院檢察
    署檢察官偵查起訴。
    理  由
一、證據能力之判斷：
    (一)按被告以外之人於審判外之言詞或書面陳述，除法律有規
      定者外，不得作為證據，刑事訴訟法第159 條第1 項定有
      明文。又按被告以外之人於審判外之陳述，雖不符前4 條
      之規定，而經當事人於審判程序同意作為證據，法院審酌
      該言詞陳述或書面陳述作成時之情況，認為適當者，亦得
      為證據；當事人、代理人或辯護人於法院調查證據時，知
      有第159 條第1 項不得為證據之情形，而未於言詞辯論終
      結前聲明異議者，視為有前項之同意，刑事訴訟法第159
      條之5 亦定有明文規定。
    (二)關於證人陳寶源、黃鵬龍及陳彥甫分別於警詢中之陳述、
      證人丙○○、己○○○分別於偵查中之陳述、搜索票影本
      、搜索扣押筆錄暨扣押物品目錄表、現場照片等證據，被
      告戊○○於本院行準備程序時，表示對證據能力均無意見
      等語（本院卷第30頁參照），且當事人均未於本院審理過
      程中聲明異議，本院審酌前開證據作成時之情況均屬正常
      ，且與本案相關之待證事實具有關連性，認適當作為證據
      ，依前開刑事訴訟法第159 條之5 之規定，認上開證據均
      具有證據能力。
二、事實之認定：
    訊據被告固坦承扣案已開封之四色牌2 付及骰子62顆為其所
    有之事實，惟矢口否認有何幫助賭博之犯行，辯稱：伊當時
    在客廳看電視，並不知道乙○○等人在房間裡做何事云云。
    經查：
    (一)同案被告乙○○、己○○○、丁○○及甲○○確於95年9
      月23日晚上7 時許，在被告與同案被告乙○○之住處即高
      雄縣大社鄉○○村○○路54巷6 號，以四色牌及骰子為賭
      具賭博財物，嗣於同日晚上8 時許，為警持搜索票在上址
      執行搜索查獲等情，業據證人即本件查獲員警丙○○於本
      院審理中結證稱：伊與其他8 、9 位警員，於95年9 月23
      日晚上8 時許，確有至高雄縣大社鄉○○村○○路54巷6
      號查緝賭博，因為有民眾檢舉該處有人賭博，當時該處大
      門未關，伊就直接走到民眾檢舉的房間，但伊要進入時，
      裡面有人頂住門不讓伊進入，後來伊就硬推進去，進入房
      間後看到房間內有3 男4 女，並在化妝台上查獲四色牌，
      及在房間的地上查扣賭資200 元，後來女警也在兩位女賭
      客的胸罩內扣得渠等已收起來的賭資等語明確（本院卷第
      57、58頁參照），核與其於偵查中所結證之情節相符（偵
      卷第137 、138 頁參照），亦與證人即當時亦在上開房間
      內之黃鵬龍於警詢中證稱：員警取締時，伊正在賭場內站
      著看那些女人賭玩四色牌等語情節互核一致（警卷第33頁
      參照），復有已開封之四色牌2 付、骰子62顆、於地上扣
      得之賭資現金200 元、於同案被告甲○○及己○○○之胸
      罩內所扣得之賭資現金2,000 元及1,500 元等物扣案可佐
      ，亦有搜索票影本1 紙（警卷第5 頁參照）、搜索扣押筆
      錄暨扣押物品目錄表1 份（警卷第6 至8 頁參照）及現場
      照片6 幀（警卷第69至71頁參照）附卷足稽。又同案被告
      乙○○等人於上揭時、地用以賭博之四色牌及骰子，均為
      被告所提供乙情，亦據證人己○○○於偵查中結證明確（
      偵卷第13頁參照），且為被告於本院審理中所供承不諱（
      本院卷第31、32頁參照）。復同案被告乙○○等人為警查
      獲時，渠等所在即被告之住處，確係公眾得出入之場所乙
      情，亦據被告於警詢中自承：伊所認識的每一個人都可以
      自由出入伊住處，因為伊原本在睡覺，所以不知道黃鵬龍
      、陳彥甫進入伊住處等語無訛（警卷第13、14頁參照），
      參以證人陳寶源於警詢中證稱：伊到上址是要找伊朋友美
      雪等語（警卷第20頁參照），及證人陳彥甫於警詢中證稱
      ：伊是到上址是要找黃鵬龍等語（警卷第39頁參照），均
      未曾提及至上址是欲找被告或同案被告乙○○，亦未曾提
      及進出上址需經由被告或同案被告乙○○之同意，足證前
      揭地點確係公眾得出入之場所乙情尚無疑義。
    (二)至被告雖辯稱：伊當時在客廳看電視，並不知道乙○○等
      人在房間裡做何事云云。惟查，被告於警詢中即已供承：
      賭具均是伊所提供，是賭客來了之後自己去拿，當天是從
      晚上7 時許開始聚賭等語（警卷第11、12頁參照），嗣於
      偵查及本院審理中始改以前揭情詞置辯，其所述顯然前後
      不一，是否可逕予採信，已非無疑。又員警於前揭時間持
      搜索票欲進入被告住處執行搜索時，被告見狀即向屋內高
      喊「收起來！收起來！」等語乙情，業據證人丙○○於偵
      查及本院審理中結證明確（偵卷第138 頁、本院卷第58頁
      參照），而證人丙○○與被告素無相識，被告亦未曾提及
      證人丙○○與其有何仇隙嫌怨，復證人丙○○年齡為39歲
      ，係具有相當生活閱歷之成年人，亦無任何智能或精神障
      礙之情事，其既於偵查及本院審理中經告知具結之義務及
      偽證之處罰後具結作證，應知悉於偵查及本院審理中倘為
      不實證述，當受偽證罪之處罰，衡情證人丙○○於偵查及
      本院審理中當無甘受偽證罪之處罰而故為虛偽不實陳述以
      誣陷被告入罪之理。從而，證人丙○○前揭證詞應值採信
      ，益證被告對於同案被告乙○○等人在房間內以其所提供
      之賭具賭博財物一事，確實知情。末參以被告既自承扣案
      之賭具為其所所有，而同案被告乙○○等人賭博之地點復
      係其與同案被告乙○○同住之住處房間，又同案被告乙○○係其配偶，衡情位於客廳之被告，對於同案被告乙○○
      等人在與客廳僅有一牆之隔之房間內賭博財物乙情，應無
      不知之理，然被告竟辯稱全然不知情云云，不惟顯與常情
      有悖，益徵其前揭辯詞均係臨訟卸責之詞，不足採信。準
      此，本案事證明確，被告提供賭具以幫助他人賭博之犯行
      洵堪認定，應依法論罪科刑。
    (三)另公訴人雖以前揭地點所扣得之帳冊2 本，認被告係基於
      營利意圖而於前揭時、地提供其住處為賭博場所，以供同
      案被告乙○○等人賭博財物並從中抽頭。惟查，觀諸前揭
      帳冊內容（警卷第64至68頁參照），其上除記載日期及不
      明意義之金額外，即無其他記載，與一般在賭場所扣得之
      帳冊多有記載賭客暱稱、逐筆抽頭金額、提供或代賭客購
      買香菸、檳榔、便當或飲料之支出等項目顯然有別，是否
      可遽予認定係被告經營賭場而用以記帳之用，已非無疑。
      又同案被告乙○○為被告之配偶，已如前述，其既與被告
      同住於前揭地點，則同案被告乙○○與其他賭客於其住處
      房間內賭博財物，亦難謂與常情有違，實難憑此即得逕認
      上開地點係被告基於營利意圖經營賭博所提供。再遍查全
      卷，並無任何證人證述被告於上揭時、地有收取抽頭金之
      行為，而公訴人亦未就被告如何抽頭乙節提出任何證據以
      供本院調查，自難遽認被告於上揭時、地有向賭客收取抽
      頭金而有營利之意圖。基此，被告於上揭時、地，僅係單
      純基於幫助賭博之犯意提供其所有之扣案賭具以供同案被
      告乙○○等人賭博財物乙情，應堪認定；至公訴人認被告
      係基於營利意圖提供賭博場所等語，則容有誤會，尚與實
      情不符。
三、論罪與科刑：
    核被告戊○○所為，係犯刑法第266 條第1 項前段之在公眾
    得出入之場所賭博財物罪之幫助犯，衡諸其犯罪情節，並依
    刑法第30條第2 項之規定，按正犯之刑減輕之。至公訴意旨
    認被告係涉犯刑法第268 條之意圖營利提供賭博場所罪嫌，
    容有未合，已如前述，惟因二者基本社會事實同一，爰依法
    變更起訴法條。爰審酌被告明知在公眾得出入之場所賭博財
    物，有害社會善良風氣，竟仍提供其所有之賭具以供他人賭
    博財物，且犯後猶狡詞卸責，尚難認其確具悔意，及其犯罪
    之動機、手段、所生之損害等一切情狀，量處如主文所示之
    刑，並參酌被告年齡為62歲、國小畢業、無業、家庭經濟狀
    況勉持等情，諭知以新臺幣1,000 元折算1 日之易服勞役折
    算標準，以資懲戒。
四、扣案物之沒收：
    扣案已開封之四色牌2 付及骰子62顆，均係當場賭博之器具
    ，業據本院認定如前，不問屬於被告與否，均應依刑法第26
    6 條第2 項規定，併予宣告沒收。至於地上所扣得之賭資現
    金200 元，並非於賭檯所查獲之財物，且被告及同案被告均
    否認為其所有，是既無從明確認定上開賭資現金為何被告所
    有，為免執行上之困難，爰不予宣告沒收。末扣案之未開封
    四色牌3 付、已開封之天九牌49張、未開封之天九牌18 付
    及帳冊2 本，遍查全卷並無證據足證與被告本件幫助賭博犯
    行有涉，亦不予宣告沒收，併此敘明。
據上論斷，應依刑事訴訟法第299 條第1 項前段、第300 條，刑
法第266 條第1 項前段、第2 項、第30條第2 項、第42條第3 項
，刑法施行法第1 條之1 ，判決如主文。
本案經檢察官呂乾坤到庭執行職務。
中　　華　　民　　國　　96　　年　　6 　　月　　26　　日
                  刑事第四庭  審判長法　官  郭玫利
                                    法　官  陳明呈
                                    法  官  陳振嘉
以上正本證明與原本無異。
如不服本判決，應於收受送達後10日內向本院提出上訴書狀。
中　　華　　民　　國　　96　　年　　6 　　月　　26　　日
                                    書記官  顏宗貝
附錄論罪法條：
中華民國刑法第266條第1項
在公共場所或公眾得出入之場所賭博財物者，處1 千元以下罰金
。但以供人暫時娛樂之物為賭者，不在此限。
